臺灣苗栗地方法院刑事判決　　　　　　　 95年度訴字第507號
公　訴　人　臺灣苗栗地方法院檢察署檢察官
被　　　告　甲○○
上列被告因毒品危害防制條例案件，經檢察官提起公訴（95年度
毒偵字第985 號）及追加起訴（95年度毒偵字第1253號），本院
合議庭裁定改依簡式審判程序審理，判決如下：
    主  文
甲○○連續施用第一級毒品，累犯，處有期徒刑捌月。又連續施
用第二級毒品，累犯，處有期徒刑肆月。又施用第一級毒品，處
有期徒刑柒月，扣案如附表一編號1.、附表二編號1.所示之第1
級毒品海洛因，均沒收銷燬之，附表一編號2.、附表二編號2.所
示之物，均沒收。又施用第二級毒品，處有期徒刑參月，扣案如
附表一編號3.、附表二編號3.所示之物，均沒收。應執行有期徒
刑壹年捌月，扣案如附表一編號1.、附表二編號1.所示之第一級
毒品海洛因，均沒收銷燬之；如附表一編號2.、3.及附表二編號
2.、3.所示之物，均沒收。
追加起訴部分公訴不受理。
　　事  實
一、甲○○曾因違反麻醉藥品管理條例案件，經臺灣新竹地方法
    院判處有期徒刑5 年4 月、6 月，定應執行刑5 年8 月確定
    ，經執行（其間接續執行易服勞役10日）於85年10月15日假
    釋出監，至89年2 月28日假釋期滿未經撤銷視為執行完畢。
    甲○○復因施用毒品案件，經本院裁定送觀察、勒戒後，認
    無繼續施用毒品之傾向，於民國93年12月13日執行完畢釋放
    ，並由臺灣苗栗地方法院檢察署檢察官以93年度毒偵字第11
    52號為不起訴處分確定。甲○○於前揭觀察、勒戒執行完畢
    釋放後5 年內，(一)復基於連續施用第1 級毒品海洛因、第2
    級毒品甲基安非他命之概括犯意，自94年1 月間某日起，至
    95年6 月30日止，以約每3 日施用1 次之頻率，在其苗栗縣
    卓蘭鎮○○里○○路30號住處及其他不詳處所，分別施用第
    1 級毒品海洛因、第2 級毒品甲基安非他命多次（構成累犯
    ）。(二)另基於接續施用第1 級毒品海洛因之犯意，接續施用
    第2 級毒品甲基安非他命之犯意，自95年7 月1 日起，至95
    年9 月6 日晚上9 時許，以約每3 日施用1 次之頻率，在其
    苗栗縣卓蘭鎮○○里○○路30號住處及其他不詳處所，分別
    施用第1 級毒品海洛因、第2 級毒品甲基安非他命多次（未
    構成累犯）。嗣分別於95年7 月16日下午3 時20分許及同年
    9 月6 日晚上11時20分許，為警持本院核發之搜索票，在上
    揭住處，執行搜索查獲，並先後扣得第1 級毒品海洛因共2
    包，分別淨重0.07公克（空包裝重0. 21 公克）及毛重0.9
    公克，注射針筒共5 支、分裝勺子1 支、速帶2 條、空分裝
    袋13個、玻璃頭吸食器1 個、酒精空瓶1 瓶、吸管吸食器1
    支、速帶吸食器1 條、分裝毒品勺子2 支。且經其同意採集
    尿液送驗結果均呈嗎啡及甲基安非他命陽性反應，始獲悉上
    情。
二、案經苗栗縣警察局大湖分局及臺中縣警察局東勢分局移請臺
    灣苗栗地方法院檢察署檢察官偵查起訴及追加起訴。
    理  由
一、上開事實，業據被告甲○○於警詢、偵查中及本院審理時坦
    承不諱，且被告之尿液經警採集送驗結果，確呈嗎啡、甲基
    安非他命陽性反應，有中山醫學大學附設醫院檢驗科藥物檢
    測中心先後於95年7 月27日、95年9 月21日出具之尿液檢驗
    報告書正本、影本各1 紙、苗栗縣警察局大湖分局搜索扣押
    筆錄、扣押物品目錄表各1 份、濫用藥物尿液檢監管紀錄表
    共4 紙、苗栗縣警察局大湖分局查獲甲○○涉嫌毒品危害防
    制條例毒品初步鑑驗報告單1 紙、毒品初步篩檢試劑及現場
    照片等共8 張，苗栗縣警察局大湖分局查獲違反毒品危害防
    制條例嫌疑人尿液檢體編號對照表影本1 紙、臺中縣警察局
    東勢分局搜索扣押筆錄、扣押物品目錄表、尿液真實姓名對
    照表及照片各1 份，附卷可稽（見95年度毒偵字第985 號第
    14 至17 、21至27、49至50頁；95年度毒偵字第1253號第8
    至10 、24 至25、35頁）。此外，扣案之第1 級海洛因1 包
    ，淨重0.07公克，經法務部調查局鑑定結果，確係海洛因成
    分，有法務部調查局95年8 月15日調科壹字第990001615 號
    鑑定通知書及臺灣苗栗地方法院檢察署95年度煙毒保管字第
    190 號扣押物品清單各1 紙，在卷可佐（見95年度毒偵字第
    985 號卷第42、5 4 頁），復扣得被告所有供其施用第1 級
    毒品之注射針筒共5 支、分裝勺子1 支、速帶2 條、空分裝
    袋13個、分裝毒品勺子（吸管）2 支，及被告所有供其施用
    第2 級毒品之玻璃頭吸食器1 個、酒精空瓶1 瓶、吸管吸食
    器1 支、速帶吸食器1 條、玻璃球1 個，有台灣苗栗地方法
    院檢察署95年度保管字第1046、1339號扣押物品清單各1 紙
    及照片共3 張，可資佐證（見95年度毒偵字第985 號卷第27
    、41頁；95年度毒偵字第1253號卷第24、37頁）。又被告之
    尿液經警採集送驗結果，均呈嗎啡、甲基安非他命陽性反應
    ，足認其有施用第1 級、第2 級毒品已具成癮性，被告自白
    其自94年1 月間某日起，至95年6 月30日止，以約每3 日施
    用1 次之頻率，分別施用第1 級毒品海洛因、第2 級毒品甲
    基安非他命，亦有此補強證據足佐，是被告自白與事實相符
    ，應堪信為真實。又被告曾因施用毒品案件，經裁定送觀察
    、勒戒後，認無繼續施用毒品之傾向，而於93年12月13日執
    行完畢釋放，有臺灣高等法院被告前案紀錄表1 份在卷足憑
    。本件事證明確，被告於觀察、勒戒執行完畢後5 年內，分
    別再犯如事實欄所載施用第1 級、第2 級毒品之犯行，洵堪
    認定。
三、論罪科刑：
  (一)事實欄一之(一)部分，被告行為後刑法，業於94年2 月2 日修
    正公布刪除，並於95年7 月1 日施行，(1)關於連續犯之規定
    ，因行為後新法業已刪除連續犯之規定，此刪除雖非犯罪構
    成要件之變更，但顯已影響行為人刑罰之法律效果，自屬法
    律有變更，依新法第2 條第1 項規定，比較新、舊法結果，
    仍應適用較有利於被告之行為時法律即舊法論以連續犯（最
    高法院95年第8 次刑事庭會議決議參照）。(2)關於數罪併罰
    部分，修正前刑法第51條規定：「數罪併罰，分別宣告其罪
    之刑，依左列各款定其應執行者：」其中第5 款規定：「宣
    告多數有期徒刑者，於各刑中之最長期以上，各刑合併之刑
    期以下，定其刑期。但不得逾20年。」修正後刑法第51條第
    5 款規定：「宣告多數有期徒刑者，於各刑中之最長期以上
    ，各刑合併之刑期以下，定其刑期。但不得逾30年。」比較
    結果，修正後刑法並非較有利於行為人，依刑法第2 條第1
    項前段之規定，仍應依修正前刑法，定其應執行之刑。
  (二)核被告於事實欄一之(一)所為，係犯毒品危害防制條例第10條
    第1 項之施用第1 級毒品罪，及同條例第10條第2 項之施用
    第2 級毒品罪，其非法持有第1 級毒品海洛因、第2 級毒品
    甲基安非他命之低度行為，應分別為施用之高度行為所吸收
    ，不另論罪。被告於事實欄一之(一)部分，被告分別施用第1
    級毒品海洛因、第2 級毒品甲基安非他命多次，均時間緊接
    ，觸犯構成要件相同之罪，顯係基於概括犯意為之，為連續
    犯，均應依修正前刑法第56條之規定分別論以1 罪，並加重
    其刑。又被告有事實欄所載有期徒刑執行完畢之情形，有臺
    灣高等法院被告前案紀錄表1 份附卷可憑，其於事實欄一之
    (一)所為，係於5 年以內再故意犯有期徒刑以上之罪，不論依
    修正前之刑法第47條，或修正後之刑法第47條第1 項之規定
    ，均構成累犯，對被告而言並無有利或不利之情形，自不生
    新舊法比較之問題，應逕依修正前之刑法第47條，論以累犯
    ，並遞加重其刑。
  (三)核被告於事實欄一之(二)所為，係犯毒品危害防制條例第10條
    第1 項之施用第1 級毒品罪，及同條例第10條第2 項之施用
    第2 級毒品罪，其非法持有第1 級毒品海洛因、第2 級毒品
    甲基安非他命之低度行為，應分別為施用之高度行為所吸收
    ，不另論罪。被告雖多次施用第1 級毒品及第2 級毒品，惟
    因被告於短時間內遭查獲數次，卻仍接續施用，且遭查獲時
    尚持有毒品欲供施用，顯見其具有反覆施用之接續犯意，足
    認被告已有成癮性，被告係以約每3 天施用1 次之頻率密集
    施用，又侵害同一法益，是均應認屬實質上一罪之接續犯（
    參臺灣高等法院暨所屬法院95年法律座談刑事類提案第13號
    法律問題之研討結果）。公訴人認應數罪併罰，尚有未洽。
    另臺灣苗栗地方法院檢察署以95年度毒偵字第1253號追加起
    訴：被告於95年9 月6 日晚上9 時許，在其苗栗縣卓蘭鎮○
    ○里○○路30號住處，施用第1 級、第2 級毒品各1 次，均
    屬事實欄一之(二)施用第1 級毒品或第2 級毒品接續犯之部分
    行為，具實質上一罪關係，為起訴效力所及，本院自應併與
    審理。，被告所犯上開4 罪，犯意各別，且行為互殊，應分
    論併罰。
  (四)爰審酌被告一再非法施用毒品已具成癮性，足見其自制能力
    尚有未足，有接受相當期間監禁教化之必要，以促其及早矯
    正吸毒惡習；惟念及被告犯罪之動機、目的係因施用毒品之
    惡習難以戒除，其所犯僅戕害個人身心健康，及犯後終能坦
    白承認等一切情狀，分別量處如主文所示之刑，並依修正前
    刑法第51條第1 項第5 款之規定，定其應執行之刑，以資懲
    儆。扣案如附表一、二之編號1.所示第1 級毒品海洛因2 包
    ，分別淨重0.07公克及毛重0.9 公克，應依毒品危害防制條
    例第18條第1 項前段之規定，沒收銷燬之。另扣案如附表一
    、二之編號2.、3.所示，即上開毒品外包裝2 個（其中1 個
    重0. 21 公克）、注射針筒共5 支、分裝勺子1 支、速帶2
    條、空分裝袋13個、分裝毒品勺子（吸管）2 支、玻璃頭吸
    食器1 個、酒精空瓶1 瓶、吸管吸食器1 支、速帶吸食器1
    條、玻璃球1 個等物，均為被告所有，且供被告施用第1 級
    毒品海洛因或第2 級毒品甲基安非他命之用，業據被告供陳
    明確，然尚非專供施用第1 級、第2 級毒品使用之物，應依
    刑法第38條第1 項第2 款之規定，併予宣告沒收。
四、追加起訴不受理部分：
  (一)本件追加起訴意旨略稱：被告甲○○於95年9 月6 日晚上9
    時許，在其苗栗縣卓蘭鎮○○里○○路30號住處，施用第1
    級、第2 級毒品各1 次，因認被告涉犯毒品危害防制條例第
    10條第1 項之施用第1 級毒品，同條例第10條第2 項之施用
    第2 級毒品罪嫌等語。
  (二)按刑事訴訟法第267 條規定，檢察官就犯罪事實一部起訴者
    ，其效力及於全部，係指已起訴之部分及未起訴之部分，均
    構成犯罪，並具有連續犯、牽連犯或想像競合犯等裁判上一
    罪關係，或屬常業犯、接續犯、吸收犯、結合犯、加重結果
    犯等實質上一罪，其一部犯罪事實經起訴者，本於審判不可
    分原則，受訴法院應就構成同一案件之全部犯罪事實予以審
    判而言（最高法院93年度台上字第6182號判決要旨參照）。
  (三)我國刑法於94年1 月7 日修正，於94年2 月2 日經總統公布
    ，並於95年7 月1 日施行，修正前刑法第56條連續犯之規定
    業經刪除，刪除連續犯規定之修正理由已有：「至連續犯之
    規定廢除後，對於部分習慣犯，例如竊盜、吸毒等犯罪，是
    否會因適用數罪併罰而使刑罰過重產生不合理之現象一節，
    在實務運用上應可參考德、日等國之經驗，委由學界及實務
    界以補充解釋之方式，發展接續犯之概念，對於合乎接續犯
    或包括的1 罪之情形，認為構成單一之犯罪，以限縮數罪併
    罰之範圍，用以解決上述問題」之說明，且按刑事法若干犯
    罪行為態樣，本質上原具有反覆、延續實行之特徵，立法時
    既予特別歸類，定為犯罪構成要件之行為要素，則行為人基
    於概括之犯意，在密切接近之一定時、地持續實行之複次行
    為，倘依社會通念，於客觀上認為符合一個反覆、延續性之
    行為觀念者，於刑法評價上，即應僅成立一罪。而毒品因有
    高度之成癮性及濫用性，施用毒品之行為本身，顯然具有反
    覆性及延續性之特徵，如將「持續多次施用毒品行為」評價
    為數罪，恐與「刑罰過度評價禁止原則」相悖，並有違憲法
    所揭櫫之比例原則。本案被告供稱：其施用海洛因頻率，約
    3 天施用1 次，最後1 次施用時間是在95年9 月6 日等語，
    且被告遭警查獲時尚持有毒品，欲供己施用，足見被告短時
    間內施用海洛因或甲基安非他命之犯行相當密集，且具有高
    度成癮性，自應論以接續犯（參照台灣高等法院暨所屬法院
    95 年 法律座談會刑事類提案第13號）。公訴人就被告於95
    年9 月6 日晚上午9 時許，分別施用第1 級、第2 級毒品之
    犯行，認為係另一犯罪行為而追加起訴，自有所誤會。
  (四)故被告自95年7 月1 日以後，至95年9 月6 日晚上9 時許止
    ，期間內反覆多次施用第1 級毒品海洛因，及反覆多次施用
    第2 級毒品甲基安非他命之犯行，既與台灣苗栗地方法院檢
    察署檢察官95年度毒偵字第985 號起訴自95年7 月1 日至同
    年月16日之犯罪事實，有接續犯之實質上一罪關係，自應在
    一併予以審理，茲公訴人就被告於95年9 月6 日晚上9 時許
    ，最後一次施用第1 級毒品海洛因之犯行，認為係另一犯罪
    行為，而以追加起訴之方式，向本院重行起訴，揆諸上開最
    高法院判決要旨說明，本件追加起訴部分，應諭知不受理之
    判決。
據上論斷，應依刑事訴訟法第273 條之1 第1 項、第299 條第1
項前段、第303 條第2 款，毒品危害防制條例第10條第1 項、第
2 項、第18條第1 項前段，刑法第2 條第1 項前段、刑法第11條
、修正前刑法第56條、修正前刑法第47條、修正前刑法第51條第
5款 、第38條第1 項第2 款，判決如主文。
本案經檢察官蕭慶賢到庭執行職務。
中　　華　　民　　國　　96　　年　　1 　　月　　31　　日
                  刑事第三庭法　官　吳國聖
以上正本與原本無異。
如不服本判決應於送達後10日內向本院提出上訴狀（應附繕本）
。
                            書記官  歐明秀
中　　華　　民　　國　　96　　年　　1 　　月　　31　　日
附表一：
┌──┬───────────────┬─────────┐
│編號│         扣案物品             │      備註        │
├──┼───────────────┼─────────┤
│ 1. │第1 級毒品海洛因1 包淨重0.07公│95毒偵985第17、42 │
│    │克。                          │頁。              │
├──┼───────────────┼─────────┤
│    │上開清除毒品後之外包裝1個 （重│95毒偵985 第17、41│
│ 2. │0.21公克）、注射針筒1 支、分裝│、42頁。          │
│    │勺子1 支、速帶2條、空分裝袋13 │                  │
│    │個。                          │                  │
├──┼───────────────┼─────────┤
│    │玻璃頭吸食器1 個、酒精空瓶1 瓶│95毒偵985第17、41 │
│ 3. │、吸管吸食器1支、速帶吸食器1條│ 頁               │
│    │。                            │                  │
└──┴───────────────┴─────────┘
附表二：
┌──┬───────────────┬─────────┐
│編號│         扣案物品             │      備註        │
├──┼───────────────┼─────────┤
│ 1. │第1 級毒品海洛因1 包毛重0.9 公│ 95毒偵1253第10、 │
│    │克。                          │ 36頁             │
├──┼───────────────┼─────────┤
│ 2. │上開清除毒品後之外包裝1 個、分│ 95毒偵1253第10、 │
│    │裝毒品勺子（吸管）2 支、注射針│ 36、37頁         │
│    │筒4 支。                      │                  │
├──┼───────────────┼─────────┤
│ 3. │玻璃球1個。                   │ 95毒偵1253第10、 │
│    │                              │ 37頁             │
└──┴───────────────┴─────────┘
附錄論罪法條：
毒品危害防制條例第10條
施用第一級毒品者，處6 月以上5 年以下有期徒刑。
施用第二級毒品者，處 3 年以下有期徒刑。
